臺灣高雄地方法院刑事判決　　　　　　　 96年度易字第796號
公　訴　人　臺灣高雄地方法院檢察署檢察官
被　　　告　丙○○
　　　　　　丁○○
共　　　同
選任辯護人　李衍志律師
上列被告因竊盜案件，經檢察官提起公訴（95年度偵字第30047
號），本院判決如下：
    主  文
丙○○共同犯攜帶兇器竊盜未遂罪，處有期徒刑伍月，如易科罰
金，以新臺幣壹仟元折算壹日；扣案之油壓剪壹支，沒收。
丁○○共同犯攜帶兇器竊盜未遂罪，處有期徒刑肆月，如易科罰
金，以新臺幣壹仟元折算壹日；扣案之油壓剪壹支，沒收。
    事  實
一、丙○○於民國95年11月13日上午9 時30分許，駕駛其所有之
    車牌號碼GN-5439 號自小貨車搭載其妻丁○○，於行經高雄
    市○鎮區○○路南四巷9 號前時，因見乙○○所有之白鐵麵
    攤擺放於屋外牆壁旁而認有機可趁，遂共同基於意圖為自己
    不法所有之犯意聯絡，先由丙○○持其所有客觀上對人之生
    命、身體具有危險性而足供兇器使用之油壓剪剪斷前揭白鐵
    麵攤上之上鎖鐵鍊，再以二人一前一後共同搬運之方式，已
    著手搬動乙○○所有之前揭白鐵麵攤（價值約新台幣6,000
    元），但尚未將前開白鐵麵攤搬運上所駕駛之自小貨車而尚
    未得手之際，適為乙○○所發現報警查獲，並扣得渠等前開
    用以行竊之油壓剪1 支，始查知上情。
二、案經高雄市政府警察局三民第一分局報請臺灣高雄地方法院
    檢察署檢察官偵查起訴。
    理  由
一、證據能力之判斷：
    按被告以外之人於審判外之言詞或書面陳述，除法律有規定
    者外，不得作為證據，刑事訴訟法第159 條第1 項定有明文
    。又按被告以外之人於審判外之陳述，雖不符前4 條之規定
    ，而經當事人於審判程序同意作為證據，法院審酌該言詞陳
    述或書面陳述作成時之情況，認為適當者，亦得為證據；當
    事人、代理人或辯護人於法院調查證據時，知有第159 條第
    1 項不得為證據之情形，而未於言詞辯論終結前聲明異議者
    ，視為有前項之同意，刑事訴訟法第159 條之5 亦定有明文
    規定。關於證人乙○○於偵查中之陳述、扣押物品暨扣押物
    品目錄表、贓物認領保管單及現場暨扣案物品照片等證據，
    被告及其辯護人於本院行準備程序時，均明確表示對於證據
    能力不爭執等語（本院卷第39頁參照），且當事人均未於本
    院審理過程中聲明異議，本院審酌前開陳述作成時之情況均
    屬正常，且與本案相關之待證事實具有關連性，認適當作為
    證據，依前開刑事訴訟法第159 條之5 之規定，認上開證據
    均具有證據能力。
二、事實之認定：
    訊據被告二人均矢口否認有何攜帶兇器竊盜犯行，被告丙○○辯稱：伊是看白鐵麵攤舊舊的，應該沒有人要，所以才想
    把白鐵麵攤搬走，伊並沒有看到白鐵麵攤有以鐵鍊上鎖，也
    沒有持伊工作所使用之油壓剪剪斷鐵鍊云云；被告丁○○則
    辯稱：伊都一直在車上睡覺，伊沒有與丙○○一起竊盜，也
    沒有幫忙把風云云。經查：
    (一)被告丙○○、丁○○確於95年11月13日上午9 時30分許，
      在高雄市○鎮區○○路南四巷9 號前，因見被害人乙○○
      所有之白鐵麵攤擺放於屋外牆壁旁，遂由被告丙○○持其
      所有之油壓剪剪斷該白鐵麵攤上之上鎖鐵鍊，再由被告二
      人以一前一後共同搬運之方式，竊取被害人所有之前揭白
      鐵麵攤，而於渠等正將該白鐵麵攤搬運上所駕駛之車號GN
      -3549 號自小貨車尚未得手之際，適為被害人所發現而報
      警處理，繼為警當場查獲，並扣得渠等用以行竊之油壓剪
      1 支等情，業據證人乙○○於偵查及本院審理中結證明確
      （偵卷第24、25、46、47頁參照），並有扣案之油壓剪1
      支可佐，亦有扣押物品暨扣押物品目錄表1 份（警卷第22
      至25頁參照）、贓物認領保管單1 紙（警卷第17頁參照）
      及現場暨扣案物品照片7 幀（警卷第18至21頁參照）在卷
      可稽。
    (二)被告丙○○雖辯稱：白鐵麵攤並未以鐵鍊上鎖，伊也沒有
      以油壓剪剪斷鐵鍊，伊是看白鐵麵攤舊舊的，應該沒有人
      要，所以才想把白鐵麵攤搬走云云。惟查，被告於偵查中
      先係辯稱：伊欲搬運白鐵麵攤前，就看見鐵鍊已經斷掉云
      云（偵卷第32頁參照），繼於本院審理中始改稱：伊當時
      並未看見白鐵麵攤有上鐵鍊，伊是一直到警察從麵攤將鐵
      鍊取出，才知道有鐵鍊云云（本院卷第38、76頁參照），
      其所辯顯然前後不一，是否堪值採信，已非無疑。又白鐵
      麵攤原本確實有以鐵鍊上鎖，而於被害人在前揭時、地發
      現被告二人時，該鐵鍊已遭剪斷乙情，業據證人乙○○於
      偵查及本院審理中結證稱：附近保養廠之老闆於案發前2
      、3 天向伊告知有陌生人來看伊的白鐵麵攤，所以伊才用
      鐵鍊鎖住，而且伊早晚都有去查看，都發現鐵鍊是完好的
      ，但伊發現被告二人行竊時，鐵鍊已經被剪斷等語（偵卷
      第25、47頁、本院卷第68、69頁參照），核與證人即本件
      查獲員警甲○○、張瑞鑫於本院審理中結證稱：伊到現場
      時，鐵鍊已經遭剪斷放在白鐵麵攤下等語情節相符（本院
      卷第62、64、65頁參照），並有現場照片3 幀在卷可參（
      警卷第18、19頁參照）。而前揭遭剪斷之鐵鍊1 條，外觀
      老舊，其中一環有遭利器剪斷之痕跡，剪斷面是新痕跡且
      光滑平整乙情，業據證人甲○○於本院審理中結證明確（
      本院卷第62頁參照），且經本院當庭勘驗無訛（本院卷第
      68、69頁參照），另扣案之油壓剪確可剪斷前揭鐵鍊，且
      剪斷面與該鐵鍊前遭利器剪斷之橫斷面大致相符乙情，亦
      經本院令被害人當庭以扣案油壓剪左右各剪一次即剪斷前
      揭鐵鍊而勘驗屬實（本院卷第70、71頁參照），足見前開
      白鐵麵攤上之上鎖鐵鍊，確係遭被告所有之扣案油壓剪剪
      斷一節，應堪認定。再被告丙○○於行竊遭被害人發現之
      際，曾向被害人表示欲賠償一全新鐵鍊予被害人乙情，亦
      據證人乙○○於偵查及本院審理中結證稱：伊看到被告二
      人，一人在白鐵麵攤各一邊，共同搬白鐵麵攤要上小貨車
      ，伊就質問被告白鐵麵攤有用鐵鍊鎖著，怎麼可以剪斷，
      被告丙○○就說要賠伊一條新的鐵鍊等語（偵卷第47頁、
      本院卷第67、68頁參照），益徵白鐵麵攤上之上鎖鐵鍊確
      係遭被告丙○○以扣案之油壓剪剪斷乙情，甚為明確，否
      則被告丙○○又何須表示欲賠償被害人非遭其破壞之鐵鍊
      ，此舉顯與常情有違。復遭被告二人竊取之白鐵麵攤，外
      觀並非破舊毀損，有現場照片2 幀附卷可查（警卷第18、
      20頁參照），且經被害人以鐵鍊上鎖，已如前述，顯見該
      白鐵麵攤外觀上尚無致人誤會為廢棄物之虞，足徵被告辯
      稱：伊是看白鐵麵攤舊舊的，應該沒有人要，所以才想把
      白鐵麵攤搬走云云，亦顯係臨訟卸責之詞，顯然不足採信
      。
    (三)至被告丁○○辯稱：伊都一直在車上睡覺，伊沒有與丙○○一起竊盜，也沒有幫忙把風云云。惟查，被告丁○○確
      於前揭時、地，與被告丙○○以一前一後共同搬運之方式
      ，竊取被害人所有之前揭白鐵麵攤，而於渠等正將前開白
      鐵麵攤搬運上所駕駛之自小貨車尚未得手之際，即為被害
      人所發現而報警處理查獲等情，業據證人乙○○於偵查及
      本院審理中結證稱：伊於95年11月13日上午9 時30分許要
      外出時，剛好看到被告二人，一人站在白鐵麵攤各一邊，
      共同要將搬白鐵麵攤搬上渠等之小貨車，白鐵麵攤原本是
      放在牆邊，當時被告丁○○是站在車頭的那一邊搬動白鐵
      麵攤等語明確（偵卷第24、25、46、47頁參照、本院卷第
      67、69頁參照），而員警據報前往處理時，前揭白鐵麵攤
      確已人遭搬動乙情，亦據證人甲○○於本院審理中結證稱
      ：伊與張瑞鑫到現場時，看到白鐵麵攤擺放在被害人屋外
      牆壁的旁邊，位置有點斜等語（本院卷第62頁參照），及
      證人張瑞鑫於本院審理中結證稱：因為擺放白鐵麵攤的地
      面有許多砂子，不是柏油路面，而路面砂子有顯現新移動
      的痕跡，且白鐵麵攤的位置亦有點傾斜，所以伊可以確認
      白鐵麵攤有遭人搬動等語明確（本院卷第64頁參照），參
      以證人乙○○與被告丁○○素無相識，被告丁○○亦未曾
      提及證人乙○○與其有何仇隙嫌怨，而證人乙○○年齡為
      54歲，係具有相當生活閱歷之成年人，亦無任何智能或精
      神障礙之情事，其既於偵查及本院審理中經告知具結之義
      務及偽證之處罰後具結作證，應知悉於偵查及本院審理中
      倘為不實證述，當受偽證罪之處罰，衡情證人乙○○於偵
      查及本院審理中當無甘受偽證罪之處罰而故為虛偽不實陳
      述以誣陷被告丁○○入罪之理。從而，證人乙○○所述上
      情，應堪值採信確屬實情。況前揭白鐵麵攤長度為4 尺、
      寬度為6 尺、高度為2.5 尺，體積非小，被告丙○○顯然
      無法單憑一己之力搬運上其所駕駛之自小貨車後斗乙節，
      亦據證人乙○○於偵查及本院審理中結證明確（偵卷第25
      、47頁、本院卷第58頁參照），復據證人甲○○、張瑞鑫
      於本院審理中結證無訛（本院卷第61、64、65頁參照），
      益證本件確係被告二人以共同搬運方式竊取被害人所有之
      白鐵麵攤乙情，甚為明灼。準此，證人丙○○於警詢中證
      述：伊係自己1 人搬運白鐵麵攤云云，不惟與常情有違，
      亦與事實不符，顯係特意迴護被告丁○○之詞，尚無從據
      以為有利被告丁○○之認定。是被告丁○○前揭辯詞，亦
      係事後卸責之詞，即非可採。
    (四)綜上所述，被告二人所辯均無足採信。是本案事證明確，
      被告二人共同攜帶兇器竊盜犯行洵堪認定，均應依法論罪
      與科刑。
三、論罪與科刑：
    按刑法第321 條第1 項第3 款之攜帶兇器竊盜罪，係以行為
    人攜帶兇器竊盜為其加重條件，此所謂兇器，其種類並無限
    制，凡客觀上足對人之生命、身體、安全構成威脅，具有危
    險性之兇器均屬之，且祇須行竊時攜帶此種具有危險性之兇
    器為已足，並不以攜帶之初有行兇之意圖為必要（最高法院
    79年台上字第5253號判例意旨參照）；查被告二人為本件竊
    盜犯行時所持用之油壓剪1 支，係金屬材質，質地堅硬，有
    扣案物品照片1 幀附卷可參（警卷第21頁參照），況經本院
    當庭勘驗，扣案之油壓剪足以剪斷白鐵麵攤上之鐵鍊，是該
    油壓剪客觀上對人之生命、身體顯具有相當程度之危險性，
    可供兇器使用，應屬兇器無訛。另按竊盜罪既遂與未遂之區
    別，應以所竊之物已否移入自己權力支配之下為標準（最高
    法院17年上字第509 號判例意旨參照）；查被告二人竊取白
    鐵麵攤而遭被害人發現之際，僅將白鐵麵攤原地移動歪斜，
    尚未將該白鐵麵攤搬運上渠等所有之自小貨車，而與自小貨
    車尚距離尚有約1 至2 公尺乙情，業據證人甲○○、張瑞鑫
    於本院審理中結證詳確（本院卷第61、62、64頁參照），則
    被告二人既尚未將渠等所竊取之白鐵麵攤搬入所駕駛之自小
    貨車而移入自己權力支配之下，參諸前揭判例意旨，顯然尚
    未達於既遂之程度。是核被告丙○○、丁○○所為，均係犯
    刑法第321 條第2 項、第1 項第3 款之攜帶兇器竊盜未遂罪
    。被告二人雖均著手於竊盜行為之實施，惟尚未得手之際即
    為他人發現並報警查獲，已如前述，均應為未遂犯，均應依
    刑法第25條第2 項規定，按既遂犯之刑度減輕其刑。被告二
    人間，就前揭竊盜犯行有犯意聯絡及行為分擔，均應論以共
    同正犯。爰審酌被告二人均不思以合法途徑獲取財物，竟持
    工具恣意竊取他人物品，對他人之財產安全顯已造成危害，
    亦足見渠等守法觀念顯然淡薄，復被告丙○○犯後僅坦承部
    分犯行，被告丁○○則矢口否認犯行，均難見渠等確有悔意
    ，惟念及渠等所竊取之白鐵麵攤價值約新臺幣6,000 元，價
    值非鉅，復已經被害人領回，被害人所受損害已獲部分減輕
    ，及於渠等本件竊盜犯行中，被告丙○○係以油壓剪剪斷白
    鐵麵攤上之上鎖鐵鍊，被告丁○○則係負責協助搬運等一切
    情狀，分別量處如主文所示之刑，並考量被告丙○○年齡為
    41歲、國中畢業、家境勉持、從事電銲工，及被告丁○○年
    齡為38歲、高中畢業、家境勉持、以販賣水果為業等情，均
    諭知以新臺幣1,000 元折算1 日之易科罰金折算標準，以資
    懲戒。至扣案之油壓剪1 支，係被告丙○○所有供其與被告
    丁○○共犯本件竊盜犯行所用之物，業據本院認定如前，應
    依刑法第38條第1 項第2 款之規定，對被告丙○○併予宣告
    沒收，並本於共同正犯責任共同原則（最高法院89年度台上
    字第6946號判決意旨參照），亦對被告丁○○併予宣告沒收
    。
據上論斷，應依刑事訴訟法第299 條第1 項前段，刑法第28條、
第321 條第2 項、第1 項第3 款、第25條第2 項、第41條第1項
前段、第38條第1 項第2 款，刑法施行法第1 條之1 ，判決如主
文。
本案經檢察官呂乾坤到庭執行職務。
中　　華　　民　　國　　96　　年 　　6　　月　　26　　日
                    刑事第四庭    審判長法　官  郭玫利
                                        法  官  陳明呈
                                        法  官  陳振嘉
以上正本證明與原本無異。
如不服本判決，應於收受送達後10日內向本院提出上訴書狀。
中　　華　　民　　國　　96　　年　　6 　　月　　26　　日
　                                      書記官  顏宗貝
附錄本案判決論罪科刑法條全文：
中華民國刑法第321條
犯竊盜罪而有左列情形之一者，處6 月以上、5 年以下有期徒刑
：
一  於夜間侵入住宅或有人居住之建築物、船艦或隱匿其內而犯
    之者。
二  毀越門扇、牆垣或其他安全設備而犯之者。
三  攜帶兇器而犯之者。
四  結夥三人以上而犯之者。
五  乘火災、水災或其他災害之際而犯之者。
六  在車站或埠頭而犯之者。
前項之未遂犯罰之。
